臺灣高等法院刑事判決　　　　　　　　94年度上訴字第1952號
　　上　訴　人
　　即　被　告　乙○○
上列上訴人因誣告案件，不服臺灣桃園地方法院93年度訴字第13
81號，中華民國94年3月16日第一審判決（ 起訴案號：臺灣桃園
地方法院檢察署93年度偵字第5931號），提起上訴，本院判決如
下：
    主  文
上訴駁回。
    事  實
一、乙○○、余惠南（原審無罪判決確定）與丙○○、甲○○均
    為「立亞塑膠工業股份有限公司」（以下簡稱立亞公司）」
    之主要股東，因立亞公司財務發生問題，雙方產生糾紛，乙○○明知丙○○與甲○○並未有掏空立亞公司資產，圖利自
    己之侵占、背信及偽造文書等犯罪行為，因心生不滿，竟萌
    生使丙○○與甲○○受刑事處分之意圖，於民國 91年3月15
    日，虛捏：(一)丙○○事先未曾徵得乙○○之同意，即冒用乙○○名義，將乙○○登記為鉅豐彩企業有限公司（以下簡稱
    鉅豐彩公司）之股東，嚴重損害乙○○之權益；(二)丙○○於
    90年12月間，將立亞公司置於桃園縣大園鄉○○村○○路大
    埔12之23號廠房內之機器設備及生財器具，在未經立亞公司
    董事會及股東會同意或授權下，擅行將前開財物藏匿於丙○○及甲○○投資成立、 址設桃園縣八德市○○路573巷28號
    之鉅豐彩公司內。 (三)丙○○於90年3月21日接任立亞公司董
    事長後未久，在未經立亞公司董事會及全體股東及同意之下
    ，即與甲○○私自挪用立亞公司資金，於90年5月3日購買門
    牌號碼為桃園縣桃園市○○路985之3號之不動產，並於同年
    6月14日擅自登記在甲○○個人名下等不實情事， 具狀向臺
    灣桃園地方法院檢察署誣告丙○○與甲○○涉犯背信、偽造
    文書、侵占等罪，經臺灣桃園地方法院檢察署將丙○○與甲○○列為嫌犯偵辦。嗣經臺灣桃園地方法院檢察署檢察官認
    丙○○與甲○○罪嫌均屬不足予以不起訴處分後，丙○○及
    甲○○遂對乙○○提出誣告罪之告訴。
二、案經丙○○與甲○○訴請臺灣桃園地方法院檢察署檢察官偵
    查起訴。
    理  由
一、訊據被告乙○○固坦承於91年3月15日 向臺灣桃園地方法院
    檢察署提出刑事告訴狀，對告訴人丙○○、甲○○提出侵占
    、背信、偽造文書等之告訴，此有刑事告訴狀附於臺灣桃園
    地方法院檢察署91年度偵字第4997號卷為憑（見上開卷宗第
    1頁至第6頁），惟否認有何誣告之故意犯行，並辯稱：丙○○等人所述情形，伊未必很瞭解，公司與工廠有一段距離，
    伊負責工廠，雙方互動很少，他們所言伊無從判斷，伊因心
    生懷疑才提出告訴，主觀上並無誣告之意云云。惟查，
  (一)按刑法上之誣告罪，本不限於所告事實全屬虛偽時，始能成
    立，倘所告事實之一部分係出於故意虛構，仍不得謂非誣告
    ；又誣告罪之成立，以犯人明知所訴虛偽為構成要件，若誤
    認有此事實，或以為有此嫌疑，自不得遽指為誣告，最高法
    院20年上字第662號、20年上字第717號著有判例可資參照。
    經查：
  (二)被告乙○○、余惠南與告訴人丙○○、甲○○，案外人董子
    虎、黃春桃、詹碧珠等人均為立亞公司之股東，立亞公司於
    90年3月21日辦理變更登記，由丙○○擔任董事長， 被告乙○○及案外人董子虎擔任董事、被告余惠南擔任監察人等情
    ，有經濟部公司執照二紙、經濟部九十年三月二十一日經（
    九○）中字第○九○三一九○五五八○號函、同意書、股東
    名簿、股份有限公司變更登記表各一份附於上開偵查卷宗可
    稽（見上開偵查卷第7頁至第13頁）， 故此部分之事實堪以
    認定。
  (三)被告乙○○辯稱，丙○○事先未曾徵得伊之同意，即冒用伊
    之名義，將伊登記為鉅豐彩公司之股東，故伊於前揭刑事告
    訴狀記載上情，並未虛捏事實，誣告丙○○云云。惟查：
    1.證人丙○○於原審審理時到庭證稱：「（被告董說他並不
      知道你將他登記為鉅豐彩的股東，有無意見？）我不可能
      拿他的身分證與印章去做公司登記，這些是他交給事務所
      去申請公司設立登記，所以被告董是知道的。」（見原審
      94年3月2日審判筆錄第5頁）。 另證人甲○○亦於原審審
      理時證稱：「（被告董說他不知道他有被登記鉅豐彩公司
      的股東，有何意見？）會計小姐（魏玟玲）跟他說要辦新
      公司，請他拿身分證、印章去辦理，所以被告董應該知道
      ，我們不可能拿他的私人印章、身分證去辦理公司登記。
      」等語（見本院上開筆錄第12頁），互核相符。
    2.被告乙○○與丙○○、甲○○、徐茂煜、鐘少強，於90年
      10月4日成立鉅豐彩公司，於同月9日向經濟部申請設立登
      記，並經經濟部於同月11日核准設立登記，由丙○○擔任
      董事及代表人，此有經濟部九十年十月十一日經（九○）
      中字第○九○三二九○五四四○號函（稿）、設立登記申
      請書、鉅豐彩企業有限公司章程、有限公司設立登記表各
      一份附卷為憑（見上開偵查卷第121頁至第126頁、 第140
      頁至第141頁）。 依據經濟部中部辦公室於九十一年十二
      月十七日以經（九一）中辦三字第○九一三○九三四三五
      ○號書函附之鉅豐彩企業有限公司案卷內容，鉅豐彩公司
      申請設立登記時，除檢附全體股東之身分證影本外，尚包
      括繳納股款明細表，及收受股款之銀行帳戶（即新竹國際
      商業銀行東門分行，帳號：00-0 0-000000-0號） 存摺明
      細（見上開偵查卷第130頁至第131頁、第135頁至第138頁
      ）。觀諸上開收受股款之存摺明細表， 於90年10月4日現
      收「董子恆」新臺幣（下同）5萬元之收入， 而「董子恆
      」三字，係以電腦繕寫輸入，而非人為手寫輸入， 應認5
      萬元之收入，係由「董子恆」之帳戶存入無訛。
    3.證人廖勳於上開偵查卷中結證稱：「‧‧‧，我曾經有對
      董提及有另成立一鉅丰彩（應係鉅豐彩）公司，但我不知
      鍾與董二人間之內部關係如何‧‧‧‧」（見上開偵查卷
      第162頁背面）。
    4.另被告乙○○於90年11月2日提出聲明書一份， 其中記載
      ：「現立亞公司、喜克耐思公司、聚丰彩公司（應係鉅豐
      彩公司之筆誤）三家公司組成人員不同，但無法具體控制
      及列清相關資金往來、人員費用、開發費用‧‧‧‧等等
      ，‧‧‧」（見上開偵查卷第375頁）。 倘被告乙○○不
      知其係鉅豐彩公司之股東，焉能對鉅豐彩公司之相關資金
      、人員、開發等費用表示意見？
    5.綜上，參以證人丙○○、甲○○、廖勳之證述，被告乙○○亦知悉鉅豐彩公司之成立。另矧之身分證乃表彰個人身
      分之物，極屬個人私密之物，倘未經所有權人之同意，他
      人應難取得。故申請鉅豐彩公司之設立登記所需股東之身
      分證影本，應係被告乙○○自行交付，而公司設立登記所
      需股款，亦係由被告乙○○之帳戶匯入，上揭物品係屬被
      告乙○○之私密之物，自己有之帳戶匯出款項對其財產法
      益亦有影響，應認被告乙○○於提出身分證及匯入前揭帳
      戶五萬元一情，係屬知悉，並就其為鉅豐彩公司之股東一
      節，亦屬知情。從而，應認被告乙○○知悉其自鉅豐彩公
      司設立之始，即為該公司之股東一情，被告乙○○所辯上
      情，不足為採。
  (四)被告乙○○復辯稱：丙○○於90年12月間，將立亞公司置於
    桃園縣大園鄉○○村○○路大埔12之23號廠房內之機器設備
    及生財器具，在未經立亞公司董事會及股東會同意或授權下
    ，擅行將前開財物藏匿於鉅豐彩公司位於桃園縣八德市○○
    路573巷28號之廠房內，故其於上開刑事告訴狀如此記載，
    並無誣告丙○○之情云云。惟查：
　  1.告訴人丙○○於九十年八、九月間，籌備成立鉅豐彩公司
      ，並將原立亞公司置於桃園縣大園鄉廠房設備搬遷至同縣
      八德市鉅豐彩公司，乙○○也知情，並幫忙搬遷，其亦為
      該公司股東等情，業據證人即鉅豐彩公司股東徐茂煜於前
      開偵查案件中證述明確（見上開偵查卷第481頁）； 復於
      原審審理時到庭證稱：「（成立鉅豐彩的時候，立亞公司
      是否有從大園搬到八德？）立亞公司在大園工廠的時候，
      是被告董與證人鐘在負責，我只是偶爾去做，是他們說成
      立鉅豐彩要找廠房，在八德我找到廠房，所以就從大園搬
      到八德去。」、「（搬到八德時候，被告董知道否？）知
      道，他還有幫忙搬。」等語（見原審94年3月2日審判筆錄
      第14、15頁）。
    2.另被告乙○○亦自承，其任職於立亞公司期間，係負責大
      園鄉廠房之事務（見被告於94年3月2日提出於原審之答辯
      狀，其上記載「蘆竹鄉」應係「大園鄉」之誤）；復於原
      審審理時亦供稱：「預計要搬到八德時候，我知道，在整
      理廠房的時候我有去，但是那時股東之間有意見，我就沒
      有再去，後來設備的搬遷我完全沒有參與，‧‧‧」、「
      我有去八德市的廠房整理，但沒有把設備搬到八德市的工
      廠去，而且我當時也不知道那是什麼型式的公司。」等語
      （見原審94年3月2日審判筆錄第15頁、第23頁）。
    3.綜上所述，被告董子桓於告訴人丙○○將立亞公司置放於
      大園鄉廠房之生財器具、機器設備搬遷至桃園縣八德市○○路57 3巷28號之廠房內係屬知悉，並協助搬遷，且其既
      為立亞公司之主要股東及設於大園鄉廠房之負責人員，倘
      其不同意告訴人鍾紀豐搬遷廠房內之生財器具、機器設備
      ，應速報警或採取其他之保全行為，避免損害之擴大，惟
      被告不思此途，仍讓告訴人丙○○搬遷廠房內之生財器具
      、機器設備，故應認被告於告訴人丙○○於立亞公司設於
      大園鄉廠房內，搬遷機器設備、生財器具至八德市之廠房
      時，係屬知悉並同意，其所辯：告訴人丙○○未知會其他
      股東，擅自將立亞公司設備搬至鉅豐彩公司云云，顯屬不
      實。
  (五)被告乙○○又辯稱：告訴人丙○○於接任立亞公司董事長後
    未久，即與告訴人甲○○在未經立亞公司董事會及全體股東
    及同意之下，私自挪用立亞公司資金，購買坐落門牌號碼為
    桃園縣桃園市○○路985之3號之房屋（以下簡稱系爭房屋）
    ，並擅自登記在甲○○個人名下一情，係屬實在，並未誣陷
    告訴人丙○○及甲○○云云。惟查：
　  1.坐落桃園縣桃園市○○路985之3號房屋乙幢，係被告余惠
      南屬意購買作為新設公司辦公場所之用，登記於告訴人甲○○名下等情，業據證人丙○○於原審審理時證稱：「（
      鉅豐彩與喜克耐斯公司坐落的房屋是登記在何人名下？）
      甲○○名下。」、「（這個房屋購買的資金，從何而來？
      ）最早的資金是從立亞公司，立亞公司付頭期款，其他用
      貸款的方式支付，付定金簽約的部分，是被告余簽發支票
      支付。」、「（當時購買房屋的目的是要做公司使用？）
      是的。」、「（使用立亞公司的資金來購買房屋的時候，
      二位被告知情否？）都知道，因為我們是委託北區房屋買
      的，北區房屋的人來的時候，都是來辦公室，被告二人都
      在場。」、「（為什麼會將房屋登記在甲○○名下？）這
      是被告余的意思，因為有商標法的問題，所以沒有用立亞
      公司的名義來購買任何東西，被告余希望由甲○○來擔任
      喜克耐斯公司的董事長，所以就把房子登記在甲○○名下
      。」等語（見原審94年3月2日審判筆錄第5頁）。 證人甲○○亦證稱：「（買這間房子，被告董知道否？）知道，
      當初買這間房子貸款的時候，我們還請被告董送立亞公司
      的印章過去銀行。」等語（見原審94年3月2日審判筆錄第
      12頁），互核相符。另被告乙○○於原審審理時亦供承：
      「‧‧‧，後來我在房屋裝璜時有問丙○○，丙○○說本
      來要買我本來在中華路廠房當辦公室，因為我不同意，所
      以就自己另外找地點，他說這是大家共用的，他說登記在
      甲○○名下，這房子是大家共有的，大家都知道，‧‧‧
      」等語（見原審94年1月21日審判筆錄第5頁）明確。
    2.被告余惠南雖於原審審理時稱：「‧‧‧，因為公司賺很
      多錢想買一個辦公大樓，後來在春日路買了一層含公設10
      0多坪的房子，價金650或560萬元，裝潢300萬左右，登記
      在甲○○名下，因為我成立一個公司要給丙○○當總經理
      ，因為當時公司還沒有成立，就先登記在甲○○名下，‧
      ‧‧，這件事情被告董不知道。」、「他沒有參與我們的
      任何事情，所以他不知道，他如果知道是在房子裝潢好以
      後。」（見原審94年1月21日審判筆錄第4頁）；復稱：「
      被告董在剛開始買的時候不知道，裝潢的時候應該知道有
      買房子」等語（見原審94年3月2日審判筆錄第24頁），就
      被告乙○○係在何時知悉立亞公司在桃園縣桃園市○○路
      購買系爭房屋乙事，已有不一，惟參以被告余惠南於上開
      偵查案件偵查時，係以證人及告發人之身分所為之陳述，
      目的使告訴人丙○○、甲○○成立背信、侵占罪，而於原
      審審理時，係以被告之身分所為之陳述，被告乙○○亦為
      被告，其所為之陳述顯有迴護被告乙○○之情，尚不足為
      被告董子桓有利之認定。此外，復有系爭房屋之建物登記
      謄本附卷為憑（見上開偵查卷第403頁）， 故應以被告乙○○辯稱不知立亞公司另購辦公室並登記在甲○○名下乙
      節，應不足採信。
    3.系爭房屋之第一期款60萬元，係由被告余惠南簽發，由美
      商花旗銀行桃園分行為付款人之支票（票據號碼：000000
      0號）支付，此有支票、付款明細表各一紙附卷為憑（ 見
      上開偵查卷第295頁、第297頁）；系爭房屋之裝潢事宜，
      係以被告余惠南為負責人之國樹工程股份有限公司負責設
      計，此有付款請示單、國樹工程股份有限公司（見上開偵
      查卷第267頁、第298頁），且支付北區聯合代書事務所購
      買系爭房屋所需之規費、服務費，支付前揭國樹公司之裝
      潢費、火災保險費之付款請示單上，均經被告乙○○簽名
      （見上開偵查卷第296頁、第298頁、第188頁）。 被告乙○○固坦承簽名於上揭付款請示單，惟辯稱其僅簽名其上
      ，並不知悉付款之內容云云，惟上開付款請示單支付之金
      額分別為二萬二千四百七十八元、一百二十二萬四千元、
      九千九百三十三元，金額甚鉅，且被告乙○○係分別於直
      屬主管欄、經辦人欄簽名，焉有不知或不詢內容，即遽為
      簽名其上？另被告乙○○復自陳：其確實有送印章至銀行
      等語（見原審94年3月2日審判筆錄第13頁），核與證人甲○○所述相符，其身分立亞公司之主要股東之一，對於其
      持公司專用之公司及法定代理人印鑑章（即俗稱公司大小
      章）至銀行，焉有不知該印鑑章係作何用？堪認被告對於
      付款請示單之明細內容，及立亞公司向銀行辦理貸款購買
      系爭房屋一情，應屬知悉，被告乙○○此部分之辯解，亦
      不足採。
    4.綜前開而述，被告乙○○於購買系爭房屋，並登記告訴人
      甲○○為所有權人，作為新公司據點一事應屬知情，是被
      告乙○○指訴告訴人丙○○、甲○○未經同意而擅自購買
      該屋云云，尚與事實不符，被告乙○○上揭辯解，亦無為
      採。
  (六)綜上，被告乙○○明知：1.丙○○於90年12月間，將立亞公
    司置於桃園縣大園鄉○○村○○路大埔12之23號廠房內之機
    器設備及生財器具，在未經立亞公司董事會及股東會同意或
    授權下，擅行將前開財物藏匿於鉅豐彩公司位於桃園縣八德
    市○○路573巷28號之廠房； 2.丙○○事先未曾徵得被告乙○○之同意，即冒用被告乙○○名義，將其登記為鉅豐彩公
    司之股東；3.丙○○於接任立亞公司董事長後未久，即與甲○○在未經立亞公司董事會及全體股東及同意之下，私自挪
    用立亞公司資金，購買坐落門牌號碼為桃園縣桃園市○○路
    985之3號之不動產，並擅自登記在甲○○個人名下等情事，
    係屬不實，仍執上情向臺灣桃園地方法院檢察署提出刑事告
    訴狀，指訴告訴人丙○○、甲○○涉有侵占、背信及偽造文
    書等罪，顯屬故意以虛捏之事實，欲使他人受刑事處分之誣
    告行為，殆無疑義，應堪認定。從而，被告乙○○辯稱其非
    以虛捏事實提出告訴，且無誣告之故意云云之辯解，顯屬卸
    責諉詞，並無可採信，揆諸首揭說明，其既以虛偽構陷之事
    實對告訴人丙○○、甲○○提出告訴，意圖使渠等受刑事處
    分，其行為自已構成誣告罪，且事證明確，洵堪認定，應予
    依法論罪科刑。
二、核被告乙○○所為，係犯刑法第169條第1項之誣告罪。按該
    條重在國家法益之維護，被告乙○○雖一次誣告二人犯罪，
    仍僅成立一罪。
三、原審因認被告乙○○罪證明確，引用刑法第169條第1項之規
    定，並審酌被告乙○○與告訴人丙○○、甲○○均為立亞公
    司之股東，被告乙○○為了解立亞公司之營運狀況，多次與
    告訴人丙○○協商立亞公司之盈運分配，惟未獲告訴人丙○○置理，始對告訴人丙○○、甲○○提出前揭偽造文書、背
    信及侵占之告訴，惡性非重，另告訴人丙○○、甲○○對被
    告乙○○之量刑並無意見（見原審94年3月2日審判筆錄第10
    頁、第15頁），復參以被告乙○○犯罪之動機、手段、所生
    危害及被告犯後態度等一切情狀，量處有期徒刑四月，以資
    懲儆。核其認事用法，並無不合，量刑亦屬妥適，上訴人即
    被告上訴意旨仍執前詞，指摘原判決不當，請求撤銷改判，
    洵無理由，上訴應予駁回。
四、公訴意旨另以：被告乙○○明知告訴人丙○○、甲○○並未
    有掏空立亞公司資產，圖利自己之背信犯行，惟意圖使告訴
    人丙○○與甲○○受刑事處分之意圖，仍於前揭刑事告訴狀
    虛捏：(一)丙○○以立亞公司之資金支付道保科技公司，開發
    研究設計新產品，委請聯宇專利事務所申請專利，而將所設
    計開發之新產品專利權登記為丙○○個人所有；(二)鉅豐彩公
    司設立伊始，所有之開辦費用，丙○○均以立亞公司為發票
    人之支票支付等不實情事，向臺灣桃園地方法院檢察署誣告
    告訴人丙○○、甲○○涉犯背信等罪，應認被告乙○○此部
    分亦涉有誣告罪嫌。惟查：
  (一)按誣告罪之成立，以告訴人所訴被訴人之事實必須完全出於
    虛構為要件，若有出於誤會或懷疑有此事而為申告，以致不
    能證明其所訴事實為真實，縱被訴人不負刑責，而告訴人本
    缺乏誣告之故意，亦難成立誣告罪名，最高法院44 年台上
    字第160號判例可資參照；復按誣告罪之成立，須其申告內
    容完全出於憑空捏造，若所告尚非全然無因，衹因缺乏積極
    證明致被誣告人不受訴追處罰者尚難遽以誣告論罪，最高法
    院43年度台上字第251號判例亦可參照。
  (二)被告乙○○指訴告訴人丙○○、甲○○掏空公司資產云云，
    經告訴人丙○○於上開偵查案件中，就被告乙○○指出有疑
    議之支票、相關用途之款項提出說明，除購買春日路房屋部
    分已如前述，另屬立亞公司事務性費用或因交易行為而付予
    他人之費用，有告訴人丙○○提出之付款請示單（見上開偵
    查卷第306頁至第309頁）、中國信託商業銀行（九二）壢發
    文第八二號函暨所附支票影本（ 見上開偵查卷第435頁至第
     477頁），尚乏積極證據證明告訴人丙○○、甲○○將公司
    款項挪為己用。至於被告乙○○指稱告訴人丙○○以立亞公
    司款項支付道保科技公司研發新產品後，將該新產品專利權
    登記在告訴人丙○○個人名下，惟被告乙○○無法指明專利
    權內容為何，指訴內容過於空泛， 並僅以90年10月29 日之
    備忘錄為依據（見上開偵查卷第151、152頁），惟證人廖勳
    即三福工商會計事務所會計師證稱： 90年9月間，乙○○、
    丙○○委託伊整理立亞公司90年4月16日至同年8月31日之內
    帳，相關帳冊是丙○○帶同伊到立亞公司請會計人員交付，
    當時乙○○也在場，伊便依委託制作資產負債等表冊，依當
    時提出之資料雖淨賺三千八百多萬，但因仍有呆帳及部分支
    出憑證未列入計算，所以請其三人再作協商等語（見上開偵
    查卷第16 2頁），並有內帳查核報告書一份附卷足憑（見上
    開偵查卷第150頁）。被告乙○○以90年10月29日之備忘錄
    認每人可分得三百多萬元，但被告乙○○、余惠南及告訴人
    丙○○、甲○○等人既未提出完整帳冊俾供查核，盈餘之計
    算所憑藉之基礎帳證資料已不完整，況衡情，公司營運之盈
    虧，並非單看一年中某幾個月或某幾次出貨交易來決定，且
    為使資金靈活運用，向人購入原料等貨品時，事先未備妥全
    額貨款以避免資金閒置，俟銷貨後再以回收貨款清償債務，
    乃經商資金調度之常態，而公司亦有人事等成本支出，且市
    場價格亦隨供應及需求而有變化，被告乙○○僅以出貨量計
    算營虧，主觀上認定公司獲利頗豐，而未顧慮其他開支，進
    而推認告訴人丙○○、甲○○侵占該筆盈餘，尚乏確實依據
    。臺灣桃園地方法院檢察署檢察官以上揭理由，認告訴人乙○○之指訴告訴人丙○○、甲○○涉有背信之犯行，缺乏積
    極證據，而為不起訴處分。
  (三)至被告乙○○於上開刑事告訴狀指稱：丙○○以立亞公司之
    資金支付道保科技公司，開發研究設計新產品，委請聯宇專
    利事務所申請專利，而將所設計開發之新產品專利權登記為
    丙○○個人所有一節，此經證人丙○○於原審審理時證稱：
    「（委託聯宇專利事務所登記的專利權是什麼產品？）複合
    式健身器。」、「（複合式健身器是否是道保公司設計的？
    ）是的。」、「（複合式健身器的專利權是否登記在你名下
    ？）是的。」等語明確（見原審94年3月2日審判筆錄第7頁
    、第8頁）； 另證人即道保公司合夥人楊瑩星於臺灣桃園地
    方法院檢察署91偵字第4997號偵查案件證稱：「（道保是否
    曾與立亞公司交易？）我與丙○○、余惠南是校友，我們是
    現以電腦作模擬確認可以使用後，才製作成品，當時是以公
    司的名義請我們設計，付款情形則有以現金或支票支付。」
    （見上開偵查卷第414頁），復有立亞塑膠工業股份有限公
    司付款票據簽回單、付款請示單各一紙在卷可稽（見上開偵
    查卷第308頁、第309頁），是被告乙○○主觀上認為該產品
    既係以立亞公司之經費設計，依同案被告余惠南以前均登記
    專利人為余惠南、乙○○、丙○○三人之慣例而就此部分提
    出告訴，尚非虛妄。
  (四)復按，告訴人所訴事實，不能證明其係實在，對於被訴人為
    不起訴處分確定者，是否構成誣告罪，尚應就其有無虛構誣
    告之故意以為斷，並非當然可以誣告罪相繩；又所訴事實，
    縱屬不能證明係屬實在，而在積極方面尚無證據證明其確係
    故意虛構者，仍不能據以誣告論罪，至若事出有因，僅被申
    告者犯罪未能積極證明，則祇能以證據不足，諭知被申告者
    無罪或不起訴，尚不能遽行推定申告人係屬虛構事實，論以
    誣告之罪，此於首揭實務見解中陳述甚明。被告乙○○指訴
    告訴人丙○○、甲○○所涉背信等案件，雖經檢察官認為證
    據不足而為不起訴之處分，惟被告乙○○就專利權登記為丙○○個人，而認其涉有背信等犯行部分，其所指訴之內容，
    尚非虛妄，另就丙○○、甲○○是否有以立亞公司支付鉅豐
    彩公司所需之費用及掏空立亞公司資產部分，其指訴之依據
    ，係以90年10月29日之備忘錄記載而認告訴人丙○○、甲○○涉有前揭指訴背信之犯行，事出有因，顯非被告故意虛構
    ，實難認其有誣告之犯意。故被告乙○○此部分之行為，核
    與誣告罪構成要件有間，然此部分如成立犯罪，與上開犯罪
    有單純一罪之關係，此部分爰不另為無罪之諭知，附此敘明
    。
據上論斷，應依刑事訴訟法第368條，判決如主文。
本案經檢察官黃柏齡到庭執行職務。
中　　華　　民　　國　　94　　年　　8 　　月　　23　　日
　　　　　　　　　刑事第四庭    審判長法　官  許增男
　　　　　　　　　　　　　　　　　    法　官  謝靜恒
　　　　　　　 　 　　　　　　　　　　法　官  周煙平
以上正本證明與原本無異。
如不服本判決，應於收受送達後十日內向本院提出上訴書狀，其
未敘述上訴之理由者並得於提起上訴後十日內向本院補提理由書
（均須按他造當事人之人數附繕本）。
                                      書記官  蕭麗珍
中　　華　　民　　國　　94　　年　　8 　　月　　30　　日
附錄：本案論罪科刑法條
中華民國刑法第169條第1項
意圖他人受刑事或懲戒處分，向該管公務員誣告者，處七年以下有期徒刑
。
